【裁判字號】    91,訴,1413
【裁判日期】    920210
【裁判案由】    偽造文書等
【裁判全文】
臺灣彰化地方法院刑事判決                        九十一年度訴字第一四一三號
    公  訴  人  臺灣彰化地方法院檢察署檢察官
    被      告  乙○○  男  三.
右列被告等因贓物等案件，經檢察官提起公訴（九十一年度偵字第一二四三號），本
院判決如左：
    主  文
乙○○故買贓物，累犯，處有期徒刑參月，如易科罰金，以參佰元折算壹日。
扣案之偽造引擎號碼片壹片沒收。
    事  實
一、乙○○前因違反電信法案件，經本院以八十九年訴字第一七六號判處有期徒刑六
    月確定，於八十九年十一月二十九日執行完畢，仍不知警惕。其於九十年十二月
    二十五日以新臺幣（下同）一萬五千元之價格，向丁○○購買其所有之福特牌、
    車牌號碼ＰＶ─一○○二號自小客車（該車原係甲○○所有，於九十年十二月六
    日因車禍撞毀，不能使用，甲○○以一萬元之價格售予曾勝郎，曾勝郎再售予丁○○）。乙○○購入該車後，旋即委請綽號「阿泉」之年籍不詳之人代其修復，
    「阿泉」將上開自小客車拖至不詳處所，將來路不明之完好引擎上號碼（號碼不
    詳）磨去，另偽造Ｐ0000000Ｄ號之引擎號碼（ＰＶ─一○○二號自小客
    車之引擎號碼）牌，焊接於該完好引擎上，再安裝在前開車號ＰＶ─一○○二號
    自小客車上；因車號ＰＶ─一○○二號自小客車之車頭全毀，「阿泉」將其他同
    型車輛自小客車之車頭、零件切割，將車身號碼割下，另偽造Ｐ0000000
    Ｄ車身號碼牌，再焊接於該車身，復與前開ＰＶ─一○○二號自小客車拼裝，再
    作烤漆之處理，頂拼完妥後（整個拼裝工程約十餘天），再交予乙○○。乙○○
    於「阿泉」交付車輛時，明知該車之引擎、車頭可疑應係來源不明之贓物，竟仍
    支付修車費四萬六千元後收受駕駛使用，足生損害於監理機關對於車籍管理之正
    確性。嗣於九十一年二月二十二日十八時許，為警在乙○○之住處即彰化縣芳苑
    鄉○○村○○路十三之一號為警查獲，並扣得上開已換裝引擎及部分車頭零件之
    自小客車及偽造之引擎號碼片一片。
二、案經彰化縣警察局鹿港分局報請臺灣彰化地方法院檢察署檢察官查起訴。
    理  由
一、右揭事實業據被告於本院審理時供認不諱，核與證人甲○○、曾勝郎、丁○○於
    警、偵訊時及審理時證述屬實，而證人丁○○係從事環保回收行業，購入前開自
    小客車時曾核對引擎號碼等情，亦經證人丁○○證述在卷。前開自小客車之引擎
    原號碼已被磨去，且因磨痕甚深，以無從以電解方式還原號碼；而原車身號碼係
    整塊割下後焊接偽造之號碼再烤漆，亦無從得知原車身號碼，此經承辦警員楊萬
    圖於審理時結證在卷，證人即曾在福特汽車公司任職現經營汽修場之戊○○會同
    警員楊萬圖勘驗被告之自小客車後，於審理時證稱原來之引擎號碼磨的很深，無
    法以電解方式還原，車身號碼係整個割掉，再另外打造一塊焊接上去，因車身條
    碼也拆掉，無法辨識係何車之引擎、車頭等語，參以被告自承「阿泉」有告知引
    擎、車頭自解體場組合，顯見該車之引擎、車頭並非原車所有。再者，車輛送修
    時，車主應會就應修復之部分與費用有所了解，並注意其修復之情形，被告對「
    阿泉」之年籍不清楚，亦無估價單、收據，亦不知維修處所，此均與常情相違。
    被告於本院審理中又供稱修理期間均未前往探視、了解修復情形等異常之情事，
    是被告對於該車係由來源不明之贓車所變造頂拼，亦顯有所認識。綜上各情，被
    告前揭犯罪事證明確，犯行均堪認定。
二、核被告所為，係犯刑法第三百四十九條第二項之故買贓物罪。查被告前因違反電
    信法案件，經本院以八十九年訴字第一七六號判處有期徒刑六月確定，於八十九
    年十一月二十九日執行完畢，有臺灣高等法院被告全國前案紀錄表在卷可按，其
    於刑之執行完畢後五年內再犯有期徒刑以上之罪，為累犯，應依刑法第四十七條
    規定加重其刑。爰審酌被告之品行、犯罪之動機、目的、方法、手段，故買來路
    不明之贓物，使被害人尋車之困難度升高，再參諸現今社會上歹徒竊車後再解體
    、勒贖等案件猖獗，除侵害民眾個人之財產安全外，並致一般民眾普遍均認治安
    不良，是此類犯罪對社會之危害非輕，暨犯後坦承犯行之一切情狀，量處如主文
    所示，並諭知易科罰金之折算標準。扣案偽造之引擎號碼片一片，為被告犯罪所
    得之物，應依刑法第三十八條第一項第三款規定宣告沒收。
三、公訴意旨另以：被告購入車號ＰＶ─一○○二號自小客車後，與「阿泉」共同將
    來路不明之完好引擎上號碼磨去，另偽造Ｐ0000000Ｄ號之引擎號碼牌，
    焊接於該完好引擎上，再安裝在前開購得之自小客車上；因車號ＰＶ─一○○二
    號自小客車之車頭全毀，被告與「阿泉」將其他同型車輛自小客車之車頭、零件
    切割，將車身號碼割下，另偽造Ｐ0000000Ｄ車身號碼牌，再焊接於該車
    身，復與前開ＰＶ─一○○二號自小客車拼裝，再作烤漆之處理，頂拼完妥供行
    駛之用，因認被告涉有刑法偽造私文書罪嫌。公訴人認被告另涉有前開犯行，無
    非以該車之引擎號碼、車身號碼有變造之情形，為其論據。經查：
  (1)按共同正犯係共同實施犯罪行為之人，在共同意思範圍內，各自分擔犯罪行為之
    一部，相互利用他人之行為，以達其犯罪之目的，其成立不以全體均行參與實施
    犯罪構成要件之行為為要件，參與構成要件之行為者，固為共同正犯，以自己共
    同犯罪之意思，參與犯罪構成要件以外之行為，或以自己共同犯罪之意思，事前
    同謀，而由其中一部分人實行犯罪之行為者，亦均應認為共同正犯，使之對於全
    部行為所生之結果，負其責任。是「二人以上以共同犯罪之意思，事前同謀，推
    由其中部分之人實施，其未參與實施之共謀者，雖非不能成立共同正犯，但因其
    僅有參與犯罪謀議之行為，對於犯罪構成要件之具體行為既未參與，則其究於何
    時在何處與下手實施犯罪行為之正犯如何謀議，即為決定其是否成立同謀犯之重
    要依據，自須以積極證據為嚴格證明，不能以擬制推測之方法，為認定同謀共同
    正犯之判斷基礎」（最高法院九十年度台上字第一八四○號判決參照）。
  (2)訊據被告堅決否認有共同偽造私文書之犯行，辯稱：不知「阿泉」之修復過程，
    亦未參與修復等語。綜觀全卷，並無證據證明前開引擎、車身號碼係被告所偽造
    ，何況被告已坦承有故買贓物犯行，何須否認偽造文書之犯行。再者，被告提供
    「阿泉」之聯絡電話0000000000，經公訴人函查結果為身分證號碼不
    正確之「丙○○」所使用，已可確認有被告所稱「阿泉」之人，其辯稱係「阿泉
    」修復偽造引擎、車身號碼，尚堪採信。此外，本院極盡調查證據之能事，亦查
    無被告有參與偽造引擎、車身號碼；該部分之犯罪，尚屬無法證明。依刑事訴訟
    法第一百五十四條「犯罪事實應依證據認定之，無證據不得推定其犯罪事實」之
    規定，原應為無罪之諭知，但公訴人指此與前開本院認定有罪部分，有牽連犯之
    裁判上一罪關係，爰不另為無罪之諭知。
據上論斷，應依刑事訴訟法第二百九十九條第一項前段，刑法第三百四十九條第二項
、第四十七條、第三十八條第一項第三款、第四十一條第一項前段，罰金罰鍰提高標
準條例第一條前段、第二條，判決如主文。
本案經檢察官羅美秀到庭執行職務。
中      華      民      國    九十二    年      二      月      十      日
                                  臺灣彰化地方法院刑事第一庭
                                    法      官  宋  恭  良
右正本證明與原本無異。
如不服本判決，應於判決送達後十日內向本院提出上訴狀（須附繕本），上訴於臺灣
高等法院臺中分院。
告訴人或被害人對於判決如有不服具備理由請求檢察官上訴者，其上訴期間之計算係
以檢察官收受判決正本之日期為準。
                                    法院書記官  劉  玫  金
中      華      民      國    九十二    年      二      月      十      日
刑法第三百四十九條
收受贓物者，處三年以下有期徒刑、拘役或五百元以下罰金。
搬運、寄藏、故買贓物或為牙保者，處五年以下有期徒刑、拘役或科或併科一千元以
下罰金。
因贓物變得之財物，以贓物論。


司法院資訊處製作；財團法人民間司法改革基金會備份。
